【裁判字號】    95,台上,5265
【裁判日期】    950922
【裁判案由】    違反廢棄物清理法
【裁判全文】
最高法院刑事判決            九十五年度台上字第五二六五號
上 訴 人  佳漢建材有限公司
兼代表人  甲○○
上列上訴人等因違反廢棄物清理法案件，不服台灣高等法院中華
民國九十二年十二月九日第二審判決（九十二年度上訴字第三六
一二號，起訴案號：台灣新竹地方法院檢察署九十一年度偵字第
三七五０號、九十二年度偵字第七四０號），提起上訴，本院判
決如下：
    主  文
原判決關於甲○○部分撤銷，發回台灣高等法院。
其他上訴駁回。
    理  由
壹、甲○○部分
本件原判決認定：上訴人甲○○係設於新竹市○○○街七六巷二
三弄三二號上訴人佳漢建材有限公司（下稱佳漢公司）之負責人
，同時為設於同址之佳宏工程實際負責責人（登記名義負責人為
其配偶曾陳淑美），佳漢公司從事各種建築材料之批發買賣，李
金印則係受僱於佳漢公司擔任大貨車司機，古進輝、李進逢均係
李金印之兄長（以上三人均經第一審判刑並宣告緩刑確定），古
進輝同時係設於新竹縣新埔鎮下寮里十四鄰八五號之二竹棧商行
之負責人，而與李進逢共同經營藥草浴。緣佳宏工程經營之業務
雖包括廢棄物清除、處理，惟仍應向環保機關申領取得許可後，
始得營業，嗣經取得新竹市政府於民國九十一年四月十日核發之
九一竹市廢清字第００七一號廢棄物清除許可證，許可清除動植
物性廢棄物、廢塑膠、廢橡膠、廢紙、廢木材、廢纖維、一般垃
圾等廢棄物，嗣經更正為九十二年五月五日核發九二竹市廢清字
第００七一號廢棄物清除許可證，許可清除動植物性廢棄物、廢
塑膠、廢橡膠、廢玻璃、陶磁、磚、瓦（粉、塊、屑等）及黏土
廢棄物、土木及建築廢棄物、廢紙、廢木材、廢纖維、汙泥、非
有害廢集塵灰、灰渣、礦渣或爐石、廢金屬、非有害廢觸媒、非
有害性廢液、廢皮革、廢油、一般垃圾、廢棄物、中間處理後物
質、一般性醫療廢棄物、廢攝影膠片（卷）（含Ｘ光膠片）、一
般廢化學物質、其他一般事業廢棄物，然未同時取得廢棄物處理
許可證，仍不得從事廢棄物之處理。詎佳漢公司負責人甲○○為
減省佳宏工程清除廢木材後進焚化廠焚燒處理之費用，竟與李金
印、李進逢共同基於違法從事一般事業廢棄物處理之概括犯意聯
絡，自九十一年一月間起，連續由佳漢公司負責人甲○○以每處
理一輛大貨車一般事業廢棄物廢木材（攙雜部分一般垃圾）新台
幣（下同）一千元之代價，推由李金印駕駛佳漢公司所有之車牌
號碼ＲＡ－七九五號自用大貨車先後多次載運一般事業廢棄物廢
木材（夾帶部分一般垃圾）至古進輝所提供未經主管機關許可之
所有座落新竹縣新埔鎮○○段下枋寮小段五二九地號土地堆置，
再先後多次推由李進逢以露天焚燒之方式違法處理大部分之一般
事業廢棄物廢木材（夾帶部分一般垃圾），僅有其中少部分廢木
材由李進逢取用作為竹棧商行經營之藥草浴燒熱水使用，李金印
並駕駛上揭大貨車載運一般事業廢棄物廢石膏板材質之羅馬圓柱
多個，棄置在座落新竹縣新埔鎮○○段下枋寮小段五二六地號土
地上，而以此方式違法處理該一般事業廢棄物廢石膏板材質之羅
馬圓柱多個。嗣於九十一年七月一日上午七時四十分許，李金印
又駕駛佳漢公司所有之同上ＲＡ－七九五號自用大貨車載運一般
事業廢棄物廢木板（夾帶部分一般垃圾）至古進輝所有之同上座
落土地堆置，旋由李進逢以露天焚燒方式違法處理時，為行政院
環境保護署環境督察總隊北區環境督察大隊會警當場查獲等情。
因而維持第一審論處上訴人共同連續未依廢棄物清理法規定領有
廢棄物處理許可文件，從事廢棄物處理罪刑之判決，駁回上訴人
在第二審之上訴，固非無見。
惟查：(一)被告或共犯之自白，不得作為有罪判決之唯一證據，仍
應調查其他必要之證據，以察其是否與事實相符。刑事訴訟法第
一百五十六條第二項定有明文。本件原判決理由二之（二）、（
六）引述同案被告李金印於警詢供詞，認其以ＲＡ－七九五號自
用大貨車載運之廢棄物約八公噸云云。然依卷附該大貨車之汽車
新領牌照登記書所載，其車重為四．一七公噸，載重為三．八三
公噸（見原審卷第三二頁），則該車能否載運約八公噸之木材，
第一審法院並未調查審認，僅以共犯之自白作為認定之唯一憑據
，原審未予糾正，竟予維持，就此亦未調查明白，有證據調查未
盡及違背證據法則之違誤。(二)當事人於審判期日前，或審判期日
，聲請調查之證據，如與待證事實有重要關係，又非不能調查或
不易調查，而法院未予調查，又未認其無調查之必要，以裁定駁
回之，亦未於判決理由內予以說明，其所踐行之訴訟程序，自難
謂非違法。查甲○○迭稱：司機李金印所載運者均係分類後之廢
木材，並未夾雜其他垃圾，請求勘驗扣案之錄影帶等語（九十二
年十月二十二日刑事上訴理由暨聲請調查證據狀，見原審卷第二
五至三一頁）。原審就此部分未予調查，復未說明何以無調查之
必要，所踐行之訴訟程序難謂無違誤。(三)依原審及第一審判決認
定之事實，本件犯罪時間係自九十一年一月間起，又認定佳宏工
程係於九十一年四月十日始取得新竹市政府核發之九一竹市廢清
字第００七一號廢棄物清除許可證，然未同時取得廢棄物處理許
可證等情，如果無訛，則上訴人於上開期間內所從事廢棄物清除
之行為，應如何論處，自有論述之必要。第一審判決就此部分行
為置而不問，原審未予糾正，竟予維持，有判決不備理由及適用
法則不當之違背法令。以上或為上訴意旨所指摘，或為本院得依
職權調查之事項，應認原判決此部分有撤銷發回更審之原因。又
原判決不另諭知無罪部分，基於審判不可分原則，併予發回。
貳、佳漢建材有限公司部分
按刑事訴訟法第三百七十六條所列各罪之案件，經第二審判決者
，不得上訴於第三審法院，為該法條所明定。本件上訴人佳漢公
司因違反廢棄物清理法案件，原審係依廢棄物清理法第四十七條
、第四十六條科處罰金，核屬刑事訴訟法第三百七十六條第一款
之案件。依首開說明，既經第二審判決，自不得上訴於第三審法
院，佳漢公司猶提起上訴，顯為法所不許，應予駁回。
據上論結，應依刑事訴訟法第三百九十五條前段、第三百九十七
條、第四百零一條，判決如主文。
中    華    民    國  九十五  年    九    月  二十二  日
                      最高法院刑事第十庭
                          審判長法官  洪  清  江
                                法官  石  木  欽
                                法官  李  伯  道
                                法官  林  勤  純
                                法官  陳  晴  教
      本件正本證明與原本無異
                                      書  記  官
中    華    民    國  九十五  年    十    月    三    日
                                                Ａ


司法院資訊處製作；財團法人民間司法改革基金會備份。
